【裁判字號】    97,交訴,1
【裁判日期】    970212
【裁判案由】    過失致死
【裁判全文】
臺灣彰化地方法院刑事判決               97年度交訴字第1號
公  訴  人  臺灣彰化地方法院檢察署檢察官
被      告  甲○○
                      號
上列被告因過失致死案件，經檢察官提起公訴（九十六年度偵字
第一０三八三號），本院判決如下：
    主    文
甲○○因過失致人於死，處有期徒刑柒月，緩刑參年。
    事    實
一、甲○○雖領有普通小客車駕駛執照，惟已於民國九十五年十
    月二十日，因酒後駕駛，經雲林監理站裁罰吊扣十二個月（
    期間至九十六年十月十九日止）。詎其明知駕駛執照仍於吊
    扣期間，竟於九十六年九月七日上午，駕駛車牌號碼六九二
    三－ＮＷ號自小客車，沿彰化縣溪湖鎮○○路自西往東方向
    行駛，於同日上午十時二十五分許，行經彰化縣溪湖鎮○○
    路與濱河街交岔路口時，原應注意停車開啟車門時，應注意
    行人、其他車輛，並讓其先行，且依當時之情形，天候晴、
    路面乾燥無缺陷、無障礙物，視距良好，並無不能注意之情
    事，竟疏未注意及此，逕將其駕駛之上開自小客車停靠於濱
    河街東側行人穿越道前，並於停車後未注意後方有無其他行
    人或來車，即貿然開啟駕駛座之車門，適有楊許金騫騎乘車
    牌號碼ＧＺ六－五七０號機車，亦沿同路段同方向自後方行
    駛而至，猝不及防而碰及開啟中之車門，因而人車倒地，致
    其受有顱腦損傷，引起顱內出血，雖緊急送醫，仍宣告不治
    死亡。而甲○○於肇事後，在未經有偵查犯罪職權機關或公
    務員發覺其為犯人前，於彰化縣警察局交通警察隊溪湖分隊
    員警到場處理時，主動陳明其為肇事者而自首，進而接受裁
    判。
二、案經彰化縣警察局溪湖分局報請臺灣彰化地方法院檢察署檢
    察官相驗後自動檢舉偵查起訴。
    理    由
一、訊據被告甲○○對其於上揭時、地過失肇事，使被害人楊許
    金騫因而傷重不治死亡之事實供承不諱，核與被害人家屬乙
    ○○於警、偵訊中指訴之情節相符，復有彰化縣警察局溪湖
    分局處理相驗案件初步調查報告暨報驗書、彰化縣警察局道
    路交通事故調查報告表及現場圖、現場及車輛照片十幀、道
    安醫院病歷摘要、車號查詢汽車、機車車籍及路口監視器畫
    面等附卷可稽，被告於停車後未注意後方有無其他行人或來
    車，即貿然開啟駕駛座之車門，其顯有疏失。再被害人確因
    本件車禍死亡，亦經臺灣彰化地方法院檢察署檢察官督同檢
    驗員相驗無訛，製有勘驗筆錄、相驗屍體證明書、檢驗報告
    書各一件在卷足憑。按汽車臨時停車或停車，開啟或關閉車
    門時，應注意行人、其他車輛，並讓其先行，道路交通安全
    規則第一百十二條第三項定有明文，被告為領有駕駛執照之
    駕駛人，理應注意上開規定。又依卷附之道路交通事故調查
    報告表，本件車禍發生當時天候晴、路面乾燥無缺陷、無障
    礙物，視線良好，依當時之客觀情形，並無不能注意之情事
    ，被告竟疏未注意，以致肇事，其有違上開道路交通安全規
    則之規定甚明，被告自難辭過失之責任。而本件經送臺灣省
    彰化縣區車輛行車事故鑑定委員會鑑定結果，亦認被告駕駛
    自小客車停車靜止中貿然開啟車門不當為肇事原因，有該委
    員會鑑定意見書一件在卷可參。再被害人確因本件車禍死亡
    ，已詳述如前，則被告之過失犯行與被害人之死亡間，顯有
    相當因果關係。從而本件事證已明，被告過失犯行堪以認定
    。
二、核被告所為，係犯刑法第二百七十六條第一項之過失致人於
    死罪。又按汽車駕駛執照為駕駛汽車之許可憑證，而駕駛執
    照吊扣期間駕車者，應處汽車駕駛人罰鍰並當場禁止其駕駛
    ，此觀道路交通安全規則第五十條第一項前段及道路交通管
    理處罰條例第二十一條第一項第五款規定自明，足認吊扣駕
    駛執照期間絕對禁止該駕駛人駕車。查本件被告前因酒後駕
    駛，經雲林監理站裁罰吊扣駕駛執照十二個月，吊扣期間至
    九十六年十月十九日止，此有證號查詢汽車駕駛人資料在卷
    可考，被告明知其駕駛執照仍於吊扣期間，又違規駕駛自小
    客車，實與無駕駛執照駕車無異，且於停車時，疏於注意，
    貿然開啟車門，致生本件車禍使被害人死亡，自應依道路交
    通管理處罰條例第八十六條第一項規定加重其刑。再被告於
    肇事後，在未經有偵查犯罪職權機關或公務員發覺其為犯人
    前，於彰化縣警察局交通警察隊溪湖分隊員警到場處理時，
    主動陳明其為肇事者而自首，進而接受裁判，此有彰化縣警
    察局道路交通事故肇事人自首情形紀錄表一紙在卷可按，核
    與自首之要件相當，依刑法第六十二條前段規定減輕其刑，
    並先加後減之。爰審酌被告尚無不良素行、犯後態度、過失
    程度及其肇事後已與被害人家屬達成民事和解，有彰化縣溪
    湖鎮調解委員會調解書一紙附卷可參等一切情狀，量處如主
    文示之刑。末查被告前未曾受有期徒刑以上刑之宣告，有臺
    灣彰化地方法院檢察署刑案資料查註紀錄表及臺灣高等法院
    被告前案紀錄表各一紙在卷足憑，其偶因過失罹犯本罪，且
    犯後復知悔悟，並迅即賠償被害人家屬，經受此科刑教訓之
    後，當益知戒慎而無再犯之虞，本院認所宣告之刑以暫不執
    行為適當，爰宣告緩刑三年，以勵自新。
據上論斷，應依刑事訴訟法第二百九十九條第一項前段，道路交
通管理處罰條例第八十六條第一項，刑法第十一條前段、第二百
七十六條第一項、第六十二條前段、第七十四條第一項第一款，
刑法施行法第一條之一，判決如主文。
本案經檢察官蔡曉崙到庭執行職務。
中    華    民    國    97    年    2     月    12    日
                              交通法庭
                                法  官  王義閔
以上正本證明與原本無異。
如不服本判決，應於判決送達後10日內，向本院提出上訴書狀，
上訴書狀應「敘述具體上訴理由」，並按他造當事人之人數附繕
本。「切勿逕送上級法院。」
告訴人或被害人對於判決如有不服具備理由請求檢察官上訴者，
其上訴期間之計算以檢察官收受判決正本之日期為準。
中    華    民    國    97    年    2     月    12    日
                                書記官  陳秀鳳
附錄本案論罪科刑法條全文：
中華民國刑法第276條
（過失致死罪）
因過失致人於死者，處 2 年以下有期徒刑、拘役或 2 千元以下
罰金。
從事業務之人，因業務上之過失犯前項之罪者，處 5 年以下有期
徒刑或拘役，得併科 3 千元以下罰金。


司法院資訊處製作；財團法人民間司法改革基金會備份。
